【裁判字號】    95,台上,5610
【裁判日期】    951013
【裁判案由】    違反毒品危害防制條例
【裁判全文】
最高法院刑事判決            九十五年度台上字第五六一０號
上  訴  人  甲○○
上列上訴人因違反毒品危害防制條例案件，不服台灣高等法院台
南分院中華民國九十五年七月二十日第二審判決（九十四年度上
訴字第五九九號；起訴案號：台灣台南地方法院檢察署九十三年
度營偵字第一一四一號），提起上訴，本院判決如下：
    主  文
原判決撤銷，發回台灣高等法院台南分院。
    理  由
本件原判決認定上訴人甲○○意圖營利，基於販賣第一級毒品海
洛因之概括犯意，於民國九十三年九月間，在台南縣東山鄉東山
村東山三一四號其住處二樓房間內，向姓名年籍不詳綽號「龜頭
」之成年男子販入不詳數量海洛因，再依比例摻入葡萄糖後，將
之分裝於夾鏈袋中，平均每包為０．二公克或０．三公克，為方
便辨識，並於０．二公克包裝之海洛因夾鏈袋右上角處截一小角
，以與０．三公克包裝區分，且以便當盒隨身攜帶，伺機販賣圖
利。嗣為警據報於九十三年九月二十一日下午七時三十分許，在
台南縣東山鄉○○村○○路○段五十三號巨蛋超商內，當場查獲
上訴人。上訴人見事跡敗露，乃主動將置於褲內，內含海洛因八
小包（合計淨重０．七八公克，包裝重二．四四公克）之鐵盒一
只取出並交予警員，再偕同員警前往其東山鄉東山村三一四號住
處搜索，當場查獲上訴人所有供販賣毒品海洛因所用或預備販賣
毒品海洛因所用，如原判決附表二之電子磅秤一個、夾鏈袋一小
盒、葡萄糖十一小包、包裝上開海洛因之包裝袋八個及紅色帳單
一紙。又基於意圖營利之概括犯意，以原判決附表三編號5.所示
行動電話為聯絡工具，於原判決附表一所示時間、地點，以每小
包海洛因新台幣（下同）五百元至三千元不等之價格，連續販賣
海洛因予蘇志明（綽號「志明」）、王仁育（綽號「小玉」
）、張明譯（綽號「師公」）、陳重安（綽號「安仔」）、卓政
文（綽號「豬哥」）及黃來進，販賣毒品所得合計八十四萬六千
元。嗣於九十四年一月二十八日上午十時五十分許，為警持搜索
票在上訴人之上揭住處，查獲上訴人放置身上即原判決附表三所
示海洛因二十四包、摻有海洛因之香菸十二支及其所有或供販賣
第一級毒品罪所用或預備供販賣第一級毒品所用之電子磅秤一個
、葡萄糖二包、行動電話三支、塑膠分裝用調羹一支、分裝袋五
百只、研磨海洛因用塑膠袋八只及包裝上揭海洛因之包裝袋二十
四個等情。因而撤銷第一審之無罪判決，改判變更檢察官起訴法
條，論處上訴人連續販賣第一級毒品罪刑。固非無見。
惟查：(一)科刑之判決書其宣示之主文，與所載之事實及理由必須
互相適合，否則即屬理由矛盾，其判決當然違背法令。原判決事
實欄記載員警於九十三年九月二十一日在上訴人住處查獲上訴人
所有紅色帳單，且於附表二編號6.註明帳單係上訴人所有供販賣
第一級毒品罪記帳使用之物等情，並於理由、三說明應依刑法
第三十八條第一項第二款之規定宣告沒收等語。似指原判決附表
二編號6.所示帳單一紙之內容，即上訴人依其販賣海洛因所得款
項數額之記載。若屬無訛，帳單所載「王賢」等十五人向上訴人
購買海洛因，似屬上訴人販賣海洛因犯行之一部，即應載明於犯
罪事實欄，並於理由內詳為論述。再就所得款項，依毒品危害防
制條例第十九條第一項之規定，諭知沒收，如全部或一部不能沒
收時，以其財產抵償之，方為適法。惟原判決未就上訴人此部分
販賣海洛因行為，於事實欄及理由欄內為明白之認定及敘明所憑
之證據。理由、三內亦未將帳單所載金額併計入上訴人販賣海
洛因所得之款項。復未就帳單上載之金額為沒收及以其財產抵償
之諭知。自有理由矛盾之違法。(二)檢察官就犯罪事實一部起訴者
，其效力及於全部，法院應就全部犯罪事實加以審判。原判決變
更檢察官起訴法條，以上訴人於九十三年九月二十一日為警查獲
之海洛因，係上訴人基於出售他人以營利之意圖所販入，且上訴
人另有原判決附表一所示販賣海洛因予蘇志明、王仁育、張明譯
、陳重安、卓政文及黃來進之行為，與之具有修正前刑法連續犯
之關係，為起訴效力之所及，應併予審理。依原判決事實欄及原
判決附表一之記載，似認定上訴人自九十一年某日起至九十四年
一月二十八日止，有連續販賣海洛因之犯行。然稽之卷內資料，
證人羅新俊於台灣台南地方法院檢察署九十三年度營偵字第一一
四一號案件警詢及偵查時分別陳述及具結證稱伊曾向上訴人購買
海洛因（第一審卷第六九、七六、七七頁）。再於第一審具結證
稱「（你施用毒品多久）大約從九十三年施用毒品到九十四年一
月止」、「（向被告買過幾次）我記得一次」、「（何時買的）
九十四年間」、「（買多少錢你有無印象）一千元」云云（第一
審卷第一二七、一二八頁）。證人似明確陳稱上訴人另有販賣海
洛因予伊之行為。則羅新俊上揭證詞之內容，果否真實？是否屬
上訴人連續販賣海洛因犯行之一部？俱關係上訴人如何連續販賣
海洛因之認定，自有詳查之必要。原判決置羅新俊上揭不利上訴
人之證詞於未論，復未詳查羅新俊之證詞是否與事實相符，自有
理由不備與應於審判期日調查之證據而未予調查之違法。(三)審理
事實之法院，對於案內一切證據，除認為不必要者外，均應詳為
調查，然後基於調查所得之心證，以為判斷事實之基礎。如有應
行調查之證據未經依法調查，或證據雖已調查而其內容尚未明瞭
，遽行判決，均屬應於審判期日調查之證據而未予調查之違法。
台灣台南地方法院檢察署檢察官向原審提出之移送併辦意旨書犯
罪事實欄記載：上訴人以每小包五百元至三千元不等之價格，連
續販賣海洛因予蘇志明、王仁育、張明譯、陳重安、卓政文等人
，嗣於九十四年一月二十八日上午十時五十分許，為警持搜索票
在上訴人身上查獲海洛因二十四小包、摻有海洛因之香菸十二支
、電子磅秤一個、葡萄糖二包及現金四萬一千三百元等情（原審
卷(一)第一五九頁）。原判決亦於事實欄一(2)及附表一三認定上訴
人確有此部分販賣海洛因之犯行。並就原判決附表三所示海洛因
二十四包、摻有海洛因之香菸十二支、電子磅秤一個、葡萄糖二
包分別為沒收銷燬及沒收之諭知；且於理由、三說明扣案之四
萬一千三百元，上訴人於警詢及原審均稱係向家人索取，並非販
賣毒品所得，又上訴人被查獲時，並無毒品交易之情形，難認此
款項為販賣毒品所得，故不諭知沒收等語。然上訴人於偵查時供
稱「我都用捲香菸方式施用」（偵查卷第二四頁）；且於第一審
羈押訊問時供稱「（香菸是否純粹自己施用）是的。電子磅秤是
要量重量的，葡萄糖是方便吸食，是摻在海洛因裡面，再賣給人
家。扣案四萬一千三百元（誤載為四萬三千一百元）是我賣海洛
因之所得」（聲羈字第五０號卷第五頁）。另於警詢時亦陳稱「
警方查扣四萬一千三百元不是向我母親要的，而是我販賣毒品而
來的」等語（台南縣警察局新營分局南縣營警三字第九四０００
００二二八號刑案偵查卷宗第四、五頁）。上訴人似曾辯稱扣案
摻有海洛因之香菸十二支係供其施用，且明白供承扣案之四萬一
千三百元為販賣毒品所得。則扣案摻有海洛因之香菸十二支，是
否確係上訴人供己施用海洛因之物品？與上訴人販賣毒品有無關
聯？扣案之四萬一千三百元，是否上訴人販賣毒品所得？若確為
上訴人販賣海洛因所得款項，上訴人係何時、如何販賣？皆有根
究明白之必要。原判決未予勾稽釐清，遽認摻有海洛因之香菸十
二支與上訴人販賣海洛因之行為有關，另就扣案之四萬一千三百
元不為沒收之諭知，自有證據調查未盡之違誤。(四)判決不載理由
者，當然違背法令。所謂判決不載理由，係指依法應記載於判決
理由內之事項不予記載，或記載不完備者而言，此為刑事訴訟法
第三百七十九條第十四款上段之當然解釋。原判決認定上訴人有
原判決事實欄一(1)(2)所載之犯行，固於理由、二說明上訴人先
後數次犯行，時間緊接，觸犯構成要件相同之罪名，顯係基於概
括犯意反覆為之，為連續犯云云。惟修正前刑法規定之連續犯，
其所謂出於概括犯意，必須其多次犯罪行為自始均在一個預定犯
罪計畫以內，出於主觀上始終同一犯意之進行，若中途另有新犯
意發生，縱所犯為同一罪名，究非連續其初發的意思，即不能成
立連續犯。原審變更檢察官起訴法條，認定上訴人於九十三年九
月間基於營利之意圖，販入海洛因而有販賣第一級毒品之犯行。
惟未敘明此次行為與原判決附表一所示販賣海洛因之犯行，自始
均在一個預定計畫之內。逕以上訴人先後數次販賣海洛因行為，
所犯為同一構成要件之罪，依修正前刑法連續犯之規定論以一罪
，亦有理由不備之違法。以上或為上訴意旨所指摘，或屬本院得
依職權調查之事項，應認原判決有撤銷發回更審之原因。
據上論結，應依刑事訴訟法第三百九十七條、第四百零一條，判
決如主文。
中    華    民    國  九十五  年    十    月   十三   日
                      最高法院刑事第十庭
                          審判長法官  洪  清  江
                                法官  石  木  欽
                                法官  李  伯  道
                                法官  林  勤  純
                                法官  陳  晴  教
      本件正本證明與原本無異
                                      書  記  官
中    華    民    國  九十五  年    十    月   十七   日
                                                Ａ


司法院資訊處製作；財團法人民間司法改革基金會備份。
